臺灣臺中地方法院刑事判決
111年度訴字第422號
公  訴  人  臺灣臺中地方檢察署檢察官
被      告  李聰賢


上列被告因傷害案件，經臺灣苗栗地方檢察署檢察官聲請簡易判
決處刑（110年度偵字第6638號），臺灣苗栗地方法院認不宜以
簡易判決處刑，改依通常程序審理，以管轄錯誤為由判決移送本
院，判決如下： 
    主    文
李聰賢無罪。
    理    由
一、公訴意旨略以：被告李聰賢與告訴人張永玟為同事，2人於
    民國110年7月6日21時許，在苗栗縣○○鎮○○路0○00號通霄發
    電廠外海，因工作事宜發生爭執，詎被告竟基於傷害之犯意
    ，持礦泉水朝告訴人丟擲，致告訴人受有右眼球挫傷之傷害
    ，因認被告涉犯刑法第277條第1項之傷害罪嫌等語。
二、按犯罪事實應依證據認定之，無證據不得認定犯罪事實；不
    能證明被告犯罪者，應諭知無罪之判決，刑事訴訟法第154
    條第2項、第301條第1項分別定有明文。次按事實之認定，
    應憑證據，如未能發現相當證據，或證據不足以證明，自不
    能以推測或擬制之方法，以為裁判基礎。且刑事訴訟上證明
    之資料，無論其為直接證據或間接證據，均須達於通常一般
    人均不致於有所懷疑，而得確信其為真實之程度，始得據為
    有罪之認定，若其關於被告是否犯罪之證明未能達此程度，
    而有合理性懷疑之存在，致使無從形成有罪之確信，根據「
    罪證有疑，利於被告」之證據法則，即不得遽為不利於被告
    之認定。又按檢察官就被告犯罪事實，應負舉證責任，並指
    出證明之方法，刑事訴訟法第161條第1項定有明文。因此，
    檢察官對於起訴之犯罪事實，應負提出證據及說服之實質舉
    證責任。倘其所提出之證據，不足為被告有罪之積極證明，
    或其指出證明之方法，無從說服法院以形成被告有罪之心證
    ，基於無罪推定之原則，自應為被告無罪判決之諭知（最高
    法院40年台上字第86號、76年台上字第4986號、92年台上字
    第128號判例意旨參照）。再告訴人之告訴，係以使被告受
    刑事訴追為目的，是其陳述是否與事實相符，仍應調查其他
    證據以資審認；被害人之陳述如無瑕疵，且就其他方面調查
    又與事實相符，固足採為科刑之基礎，倘其陳述尚有瑕疵，
    而在未究明前，遽採為論罪科刑之根據，即難認為適法（最
    高法院52年台上字第1300號、61年台上字第3099號判例意旨
    參照）。又按被害人與一般證人不同，其與被告處於絕對相
    反之立場，其陳述之目的，在使被告受刑事訴追處罰，內容
    未必完全真實，證明力自較一般證人之陳述薄弱。故被害人
    縱立於證人地位而為指證及陳述，且其指證、陳述無瑕疵可
    指，仍不得作為有罪判決之唯一依據，應調查其他證據以察
    其是否與事實相符，亦即仍須有補強證據以擔保其指證、陳
    述之真實性，始得採為斷罪之依據（最高法院94年台上字第
    3326號判決意旨參照）。 
三、公訴意旨認被告涉犯上開罪嫌，無非係以被告之供述、證人
    即告訴人張永玟之證述、警員職務報告、臺中榮民總醫院診
    斷證明書等為其主要論據。
四、而按有罪之判決書應於理由內記載認定犯罪事實所憑之證據
    及其認定之理由，刑事訴訟法第310條第1款定有明文。而犯
    罪事實之認定，係據以確定具體的刑罰權之基礎，自須經嚴
    格之證明，故其所憑之證據不僅應具有證據能力，且須經合
    法之調查程序，否則即不得作為有罪認定之依據。倘法院審
    理之結果，認為不能證明被告犯罪，而為無罪之諭知，即無
    前揭第154條第2項所謂「應依證據認定」之犯罪事實之存在
    。因此，同法第308條前段規定，無罪之判決書只須記載主
    文及理由。而其理由之論敘，僅須與卷存證據資料相符，且
    與經驗法則、論理法則無違即可，所使用之證據亦不以具有
    證據能力者為限，即使不具證據能力之傳聞證據，亦非不得
    資為彈劾證據使用。故無罪之判決書，就傳聞證據是否例外
    具有證據能力，無須於理由內論敘說明（最高法院100年度
    台上字第2980號判決意旨參照）。本院審理後認不能證明被
    告之犯罪，而為無罪判決之諭知，則揆諸前開說明，本案卷
    內證據資料，是否具有證據能力，即無論述之必要，先予敘
    明。　
五、訊據被告李聰賢固坦承於前揭時地朝告訴人方向丟擲礦泉水
    瓶，惟堅決否認有何傷害犯行，辯稱：我們當時在外海做吊
    裝作業，我丟礦泉水瓶主要是叫他們趕快去工作，礦泉水瓶
    掉到桌子上，水可能有潑到他們，我確定礦泉水瓶沒有砸到
    任何人，後來告訴人說他有受傷要回去，我就派小船送告訴
    人回去等語。
六、經查：
　㈠被告李聰賢與告訴人張永玟於110年7月6日21時許，在苗栗縣
    ○○鎮○○路0○00號通霄發電廠外海進行船隻吊裝作業，被告在
    船隻上持礦泉水瓶朝告訴人方向丟擲之事實，此據證人即告
    訴人張永玟於警詢、檢察事務官詢問及本院審理時證述在卷
    （見110年度偵字第6638號卷〈以下稱偵卷〉第14至15、22頁
    ；本院卷第118至133頁）；嗣告訴人於110年7月7日0時12分
    許，前往臺中榮民總醫院急診，經診斷受有右眼球挫傷之傷
    勢，亦有臺中榮民總醫院診斷證明書1份在卷可稽（見偵卷
    第16頁），上開事實復為被告所不爭執，其事實固堪認定。
　㈡惟告訴人所受前揭右眼球挫傷之傷勢，是否係因被告丟擲礦
    泉水瓶之行為所致，及被告有無傷害之犯意，為本院應予審
    究。 
　⑴關於本件事發經過，證人即告訴人張永玟於警詢時證稱：我
    將被告工作時不按規定戴安全帽、穿防護衣，還有經常在工
    作時間釣魚等情事告訴老闆，這件事被告得知後，他不高興
    ，所以就用桌上的礦泉水砸我，打到我的右眼，造成我右眼
    疼痛，現場有我的同事「楊宏凱」和外勞目擊等語（見偵卷
    第14至15頁）；於檢察事務官詢問時證稱：當天被告沒有依
    照規定穿救生衣，我拍照給老闆看，被告就問我為何要跟老
    闆講，他就拿圓形大罐的礦泉水朝我丟過來，礦泉水約8分
    滿，礦泉水丟到我右邊眼睛，當時我眼睛就看不到，我去醫
    院看診，醫生診斷我眼睛受到挫傷等語（見偵卷第22頁）；
    於本院審理時證稱：那時是被告沒有穿防護衣、安全帽、救
    生衣在釣魚，然後我有打電話給老闆「鍾福乾」，被告知道
    後很生氣地說我是不是告密之類的，他站在我面前不到1公
    尺，桌上有礦泉水瓶，他就拿小瓶的礦泉水瓶差不多7分到8
    分滿，直接砸過來，砸到我的眼睛，我當場就是眼睛痛，眼
    睛都看不到，在場有船長「楊宏凱」，還有一個外勞「無敵
    」看到，船長叫我去醫院，就派人用交通船載我上岸回去等
    語（見本院卷第119至124、128、132頁），固指述當時被告
    持桌上之礦泉水瓶朝其丟擲，直接砸到其右眼，造成其右眼
    疼痛挫傷，惟此僅屬告訴人之單方陳述，且告訴人於檢察事
    務官詢問時證稱被告係持大罐礦泉水朝其丟擲等語，於本院
    審理時改稱被告係持小瓶礦泉水朝其丟擲等語，就該礦泉水
    瓶之容量亦有陳述不一致之瑕疵存在，自須有補強證據以擔
    保其陳述之真實性，始得採為認定事實之依據。
　⑵參諸證人鄭勝安於本院審理時證稱：我沒有看到被告跟告訴
    人之間發生衝突的那件事，因為我們在船下工作，他們兩位
    都是在船上面的，我們在下面根本看不到上面，他們下來之
    後，一人坐一艘小船回去，小船載他們回去的路上我有看到
    ，我聽上面的船上外勞講因為被告在釣魚，告訴人他偷拍後
    傳給我們老闆，當天聽到的就是被告拿寶特瓶丟告訴人而已
    ，「（問：你當時有看到告訴人有坐船離開，你當時看到他
    身上有無什麼傷？）答：沒有。」、「（問：告訴人要坐船
    離開，你當時有無看到告訴人有受傷的情況？）答：沒有，
    沒有感覺他有受傷的情況。」、「（問：他何處有流血或是
    何處有瘀青紅腫，你有無看到？）答：沒有。」、「（問：
    當時告訴人要坐船離開之前或者是要坐船離開的當下，他有
    無跟你或是其他人有無跟你說告訴人有受傷的情況？）答：
    沒有。」、「（問：當時外勞跟你提到說被告在釣魚，而告
    訴人有拍照傳給老闆，然後被告有拿寶特瓶砸告訴人的情況
    ，當時這個外勞有無告訴你或者是你自己有無親自看到告訴
    人有受傷的情形？）答：沒有。」、「（問：外勞有無告訴
    你說告訴人受傷了？）答：沒有。」等語（見本院卷第134
    至135、137至141頁），可知證人鄭勝安於本件事發當時在
    船下工作，並未親眼見聞被告與告訴人在船上發生衝突之過
    程，僅於其後聽聞在船上之外籍勞工轉述被告持寶特瓶丟擲
    告訴人一事，又證人鄭勝安於本件事發後有看見被告與告訴
    人到船下分別搭乘小船離開之經過，惟並未看見告訴人有何
    受傷之情形，亦未聽聞告訴人自述或外籍勞工轉述告訴人有
    何受傷之情事，尚無從補強告訴人指述被告丟擲之礦泉水瓶
    砸到其右眼造成其右眼疼痛挫傷一節之真實性。
　⑶至被告雖於警詢時供稱：我用礦泉水朝告訴人所在的方向投
    擲，礦泉水打到桌上後反彈到告訴人身上等語（見偵卷第13
    頁），惟被告供述其丟擲之礦泉水瓶係砸到桌面後反彈到告
    訴人身上一節，此與告訴人指述該礦泉水瓶係直接砸到其右
    眼之情節不同，尚難以被告此部分之供述佐證告訴人指述為
    真。又被告固於檢察事務官詢問時供稱：我有丟礦泉水，告
    訴人當時說我有丟到他，問我為什麼要丟他，告訴人當時說
    打到他眼睛等語（見偵卷第22頁），惟被告所供其丟擲礦泉
    水瓶後，告訴人當時說打到他眼睛等語，並非被告自述其看
    見該礦泉水瓶打到告訴人眼睛，乃係被告聽聞告訴人轉述該
    礦泉水瓶打到告訴人眼睛，自仍屬告訴人單方陳述之範疇，
    無法作為告訴人指述之補強證據。至告訴人固於警詢及本院
    審理時指稱本案有船長「楊宏凱」、外勞「無敵」在場目擊
    等語（見偵卷第15頁；本院卷第120至121、124頁），然均
    無法提供「楊宏凱」、「無敵」之真實身分或地址供本院傳
    喚到庭作證，自無從僅憑告訴人之單一指述，逕認告訴人所
    受前揭右眼球挫傷之傷勢，係因遭被告丟擲礦泉水瓶之行為
    所致。
　⑷再者，參酌被告當時係持礦泉水瓶朝告訴人方向丟擲，並非
    手持礦泉水瓶直接施力毆打告訴人，且礦泉水瓶乃塑膠材質
    ，瓶身質地薄軟，外觀亦無尖銳之處，客觀上並非易於傷人
    之兇器，佐以告訴人於本院審理時證稱該礦泉水瓶係小瓶礦
    泉水約7、8分滿等語（見本院卷第124頁），可見被告所丟
    擲之礦泉水瓶體積不大、質量非重，是被告單純朝告訴人丟
    擲該礦泉水瓶之行為，尚難直接評價為實施傷害行為，自亦
    難遽認被告此舉係出於傷害告訴人之犯意為之。
　㈢綜上所述，告訴人固指述被告丟擲礦泉水瓶砸到其右眼造成
    其右眼疼痛挫傷，惟此僅屬告訴人之單方陳述，且告訴人就
    該礦泉水瓶之容量亦有陳述不一致之瑕疵存在，又依被告先
    前供述及證人鄭勝安之證述，均不足以補強擔保告訴人陳述
    之真實性，依本案卷證資料，本院尚難確信告訴人所受前揭
    傷勢係因被告丟擲礦泉水瓶之行為所致，又被告單純朝告訴
    人丟擲礦泉水瓶之行為，亦難遽認具有傷害之犯意。從而，
    公訴人所指被告之傷害犯行，所為訴訟上之證明，尚未達到
    通常一般之人均不會有任何懷疑，而得確信被告犯行之真實
    程度，自無從說服本院形成有罪之心證。此外，復查無其他
    積極證據足認被告確有公訴人所指前揭犯行，被告之犯罪尚
    屬不能證明，基於無罪推定之原則，即應為被告無罪之諭知
    。
據上論斷，應依刑事訴訟法第301條第1項，判決如主文。
本案經檢察官簡泰宇聲請簡易判決處刑，檢察官林煒容到庭執行
職務。 　　　　
中    華    民    國   111    年    8     月    18    日
                  刑事第十一庭  審判長法  官  曹錫泓
　　　　　　　　　                    法  官  許曉怡
　　　　　　　　　                    法  官  林依蓉
以上正本證明與原本無異。
如不服本判決應於收受送達後20日內向本院提出上訴書狀，並應
敘述具體理由；其未敘述上訴理由者，應於上訴期間屆滿後20日
內向本院補提理由書（均須按他造當事人之人數附繕本）「切勿
逕送上級法院」。
                                      書記官  林  俐
中    華    民    國   111    年    8     月    18    日